【裁判字號】    89,訴緝,13
【裁判日期】    890309
【裁判案由】    公共危險
【裁判全文】
臺灣桃園地方法院刑事判決                          八十九年度訴緝字第一三號
    公  訴  人  臺灣桃園地方法院檢察署檢察官
    被      告  甲○○
    指定辯護人  本院公設辯護人丙○○
右列被告因公共危險案件，經檢察官提起公訴（八十八度偵字第九一三九號），本院
判決如左：
    主      文
甲○○放火燒燬現供人使用之住宅，未遂，處有期徒刑壹年拾月，緩刑參年。打火機
壹個沒收。
    事      實
一、甲○○於民國（下同）七十八年間即患有精神分裂症，屬精神耗弱人，其於八十
    八年五月四日（起訴書誤植為二十四日）晚上八時許，在其父宋平奎所有坐落於
    桃園縣中壢市○○路二八九巷二十七號供其居住現有人使用之住宅，因精神病發
    作產生幻覺而欲自殺，乃將臥房內之棉被及衛生紙搬置於一樓客廳中，以其所有
    之打火機點燃棉被以放火燃燒該住宅，並大喊鄰居乙○○（起訴書誤載為林華榮
    ）之名字，藉以警告林華榮注意，避免火勢引燃後將延燒到隔鄰，林華榮聞聲走
    出家門，發覺前開房屋即甲○○家中一樓客廳內火勢猛烈，立取水並持乾粉滅火
    器滅火將火勢撲滅，致宋放章放火燒屋之行為並未得逞。嗣消防隊據報趕至時，
    火勢已然為鄰居乙○○等人共同撲滅，警方乃當場逮捕甲○○，並扣得其所有放
    火用之打火機一個。
二、案經桃園縣警察局中壢分局報請臺灣桃園地方法院檢察署檢察官偵查起訴。
    理      由
一、右揭事實，訊據被告甲○○坦承不諱，核與證人即鄰居林華榮迭於警、偵訊中證
    述之情節相符，並有桃園縣消防局八十八年七月八日桃消調字第０四三九二號函
    附之火災原因調查報告書、火災現場平面及物品配置圖及現場照片十三幀等件附
    卷可稽，被告所有供放火用之打火機一個扣案可佐。查被告自七十八年間即患有
    精神分裂症，此為鄰里所週知之事實，被告並於案發後之八十八年五月二十六日
    即住入療養院治療迄今，此有診斷證明書一紙在卷可考，再觀之被告在警、偵訊
    即直承：伊有精神疾病，有幻覺，故放火想自殺，並於本院審理時供稱：伊當時
    看棉被像個人形所以要把棉被燒掉，倘若房子燒起來把自己燒死也無所謂，因伊
    也想自殺等語，是被告確有精神疾病無訛，於其放火行為當時對於外界事務之認
    知力與理解力較一般人稍減，應已達精神耗弱之程度。被告之自白與事實相吻合
    ，應可採信。本件事證明確，被告之犯行，洵堪認定。
二、按刑法第一百七十三條第一項放火燒燬現供人使用之住宅罪，其直接被害法益，
    為一般社會之公共安全，雖同時侵害私人之財產法益，但仍以保護社會公安法益
    為重，況放火行為原含有毀損性質，而放火燒燬現供人使用之住宅罪，自係指供
    人居住房屋之整體而言，應包括牆垣及該住宅內所有設備、傢俱、日常生活上之
    一切用品，故一個放火行為，若同時燒燬住宅與該住宅內所有其他物品，無論該
    其他物品為他人或自己所有，均不另成立刑法第一百七十五條第一項或第二項之
    罪或同法第三百五十四條毀損罪之餘地（最高法院二十九年上字第二三八八號判
    例、七十九年臺上字第一四七一號判例參照）；又放火罪既未遂之區別標準，係
    以目的物獨立燃燒且足以變更其形體致喪失其效能為依據，是放火燒燬現供人使
    用之住宅罪，如僅室內傢俱燒燬，其房屋構成部分及門窗均未喪失效用者，應成
    立刑法第一百七十三條第三項、第一項放火燒燬現供人使用住宅未遂罪（最高法
    院十七年十月六日刑庭總會決議、七十三年台上字第二二三八號判決參照），合
    先敘明。茲查，依附卷之現場照片及前開火災報告表所示，本件火災現場即上址
    客廳內之棉被、部分桌椅及衣物雖已燒燬，牆壁及地板部分則僅被煙燻黑，該建
    築物之結構體並未喪失效用，是核被告所為，係犯刑法第一百七十三條第三項、
    第一項之放火燒燬現供人使用之住宅未遂罪。被告著手於放火行為之實行而不遂
    ，為未遂犯，應依刑法第二十六條前段規定，按既遂犯之刑減輕之。又被告患有
    精神分裂症，於前開犯行時處於精神耗弱程度，屬精神耗弱人，應依刑法第十九
    條第二項規定遞減輕其刑。爰審酌被告之素行、犯罪時所受之刺激、犯罪之動機
    本為自殺、以燃燒棉被為犯罪之手段、犯罪對大眾居住安全之危害及於犯罪後坦
    承之態度等一切情狀，量處如主文所示之刑。末查，被告前未曾受有期徒刑以上
    刑之宣告，有本院被告全國前案紀錄表在卷可考，此次因一時精神病發致誤罹刑
    章，犯罪後已知悔悟，現並在臺灣省立桃園療養院療養，本院因認其前所宣告之
    刑以暫不執行為適當，爰併予宣告緩刑三年。至扣案之打火機一個，係被告所有
    供其犯本罪所用之物，業據被告供明在卷，應依刑法第三十八條第一項第二款規
    定沒收。
三、據上論斷，應依刑事訴訟法第二百九十九條第一項前段、刑法第一百七十三條第
    一項、第二項、第十九條第二項、第二十六條前段、第七十四條第一款、第三十
    八條第一項第二款，判決如主文。
本案經檢察官張尹敏到庭執行職務。
中        華        民        國    八十九    年    三    月     九     日
                                  臺灣桃園地方法院刑事第三庭
                                      法  官  林  振  芳
右正本證明與原本無異。
如不服本判決，應於判決送達後十日內向本院提出上訴狀( 應附繕本 )，上訴於
臺灣高等法院。
                                      書記官  王  恬  如
中        華        民        國    八十九    年    三    月    十三    日
附論罪科刑依據之法條：
刑法第一百七十三條
放火燒燬現供人使用之住宅或現有人所在之建築物、礦坑、火車、電車或其他供水、
陸、空公眾運輸之舟、車、航空機者，處無期徒刑或七年以上有期徒刑。
失火燒燬前項之物者，處一年以下有期徒刑、拘役或五百元以下罰金。
第一項之未遂犯罰之。
預備犯第一項之罪者，處一年以下有期徒刑、拘役或三百元以下罰金。


司法院資訊處製作；財團法人民間司法改革基金會備份。
